【裁判字號】    90,訴,1663
【裁判日期】    901026
【裁判案由】    給付貨款
【裁判全文】
臺灣臺中地方法院民事判決  九十年度訴字第一六六三號
    原      告  宋明肇即鎰盛企業社
    法定代理人  甲○○
    訴訟代理人  乙○○
右當事人間請求給付貨款事件，本院判決如左：
    主      文
被告應給付原告新台幣壹佰玖拾萬零柒佰肆拾伍元，及自民國九十年三月二十九日
起至清償日止，按年息百分之五計算之利息。
訴訟費用由被告負擔。
本判決於原告以新台幣陸拾伍萬元為被告供擔保後，得假執行；但被告如於假執行程
序實施前，以新台幣壹佰玖拾萬零柒佰肆拾伍元為原告預供擔保，得免為假執行。
    事      實
甲、原告方面：
  一、聲明：
    （一）被告應給付原告新台幣（下同）一百九十三萬零七百四十五元，及自起訴
          狀繕本送達之翌日即民國九十年三月二十九日起至清償日止，按年息百分
          之五計算之利息。
    （二）原告願供擔保請准宣告假執行。
  二、陳述：
    （一）被告於八十八年十月間承攬訴外人味全食品工業股份有限公司（下稱味全
          公司）霧峰特醬廠九二一震災搶修工程，並將其中特醬廠Ａ棟、Ｂ棟整修
          工程及追加工程，發包由原告承攬施工，工程總價金為四百四十三萬零七
          百四十五元，原告於八十八年十一月初完工，並經味全公司之現場監工即
          方群工程顧問有限公司（下稱方群公司）驗收完成。詎被告僅給付工程款
          二百五十萬元，其餘一百九十三萬零七百四十五元，竟延宕迄今，拒不給
          付，屢經催討，均不獲置理，爰依承攬關係，請求被告依約給付前開承攬
          報酬。
    （二）八十八年十月間，系爭工程之設計、監工方群公司將系爭工程之廠區平面
          圖，交與被告公司當時之法定代理人乙○○，以被告公司名義承攬施作，
          而後被告公司再將上開工程轉包與原告施工承做，並交付上開平面圖委由
          原告繪製施工圖，上開施工圖下方之備註欄即業主名稱、圖名、工程名稱
          、顧問公司、營造廠等欄位乃係被告公司事先即已印製好，僅係施工圖之
          內容係由原告繪製，而其營造商之名稱被告已事先印製為競隆營造有限公
          司，可見系爭工程本由被告公司承攬施作而後轉包予原告施工，兩造間確
          有承攬契約關係存在。
    （三）又系爭工程之業主味全公司係股票上市之大型企業，焉有將系爭工程發包
          由乙○○以個人名義承攬施工之理？乙○○個人又如何出具發票予味全公
          司以符合相關之會計、稅務等法令之規定？且乙○○當時係被告公司之負
          責人，被告公司之法人活動本由負責人代表執行，乙○○抗辯本件係其個
          人行為而與被告公司無關，顯不足採信。
  三、證據：提出請款單影本一份、工程估價單影本四份、味全食品工業股份有限公
            司一般設備檢驗及試車記錄表影本三份、經濟函暨公司登記資料一份、
            廠區平面圖影本一份、施工平面圖影本二份、公司登記資料影本一份等
            物，並聲請訊問證人劉建峰。
乙、被告方面：
    被告未於最後言詞辯論期日到場，惟據其以前到庭陳述稱：
  一、聲明：
    （一）原告之訴駁回。
    （二）如受不利判決願供擔保免為假執行。
  二、陳述：被告與原告間並無承攬關係存在，本件工程係由方群公司承包，方群公
            司再將煙囪切除及新釀造廠房部分之工程轉包予乙○○個人，乙○○再
            轉包予原告，系爭工程與被告無關。
    理      由
一、本件被告未於言詞辯論期日到場，核無民事訴訟法第三百八十六條各款所列情形
    ，爰依原告聲請，由其一造辯論而為判決。
二、原告起訴主張：被告於八十八年十月間承攬訴外人味全公司霧峰特醬廠九二一震
    災搶修工程，並將其中特醬廠Ａ棟、Ｂ棟整修工程及追加工程，發包由原告承攬
    施工，工程總價金為四百四十三萬零七百四十五元，原告於八十八年十一月初完
    工，並經味全公司之現場監工即方群公司驗收完成，詎被告僅給付工程款二百五
    十萬元，其餘一百九十三萬零七百四十五元，竟延宕迄今，拒不給付，屢經催討
    ，均不獲置理，爰依承攬關係，請求被告依約給付前開承攬報酬。被告則以系爭
    工程係乙○○個人所承攬，與被告公司無關，其餘對於承攬工程款沒有意見等語
    ，資以為辯。
三、原告主張被告公司於八十八年十月間，透過被告公司當時之負責人乙○○出面承
    攬味全食品工業股份有限公司霧峰特醬廠九二一震災搶修工程，並將其中特醬廠
    Ａ棟、Ｂ棟及追加工程，轉包予原告，約定總工程款為四百四十三萬零七百四十
    五元，原告業於八十八年十一月初完工，亦經味全公司之現場監工方群公司驗收
    完成，被告公司僅給付工程款二百五十萬元，其餘一百九十三萬零七百四十五元
    迄未給付等情，業據提出請款單影本一份、工程估價單影本四份、味全公司一般
    設備檢驗及試車記錄表影本三份、經濟函暨公司登記資料一份、廠區平面圖影本
    一份、施工平面圖影本二份、公司登記資料影本一份等物為證，並經證人劉建峰
    到庭證述：「本件是被告公司承包味全公司的工程，我們是設計監造單位，當初
    味全公司直接將設計監造部份交予我們，但我們並未實際參與施作，乙○○當時
    是被告公司負責人，味全公司不可能將工程交與一個自然人去承包，因為本件工
    程金額龐大，且須經味全公司的稽核及發包作業（即招標），當然不可能直接交
    予乙○○個人承攬，本件工程是由上圃泰營造股份有限公司向味全公司承包後，
    再發包予被告公司，被告公司再發包予原告承作，於洽談期間，乙○○均是以被
    告公司法定代理人之身份出面協談，當初工程款部份，我有被告公司開給上圃泰
    公司的發票存根，願意提供鈞院參酌。」等語屬實；被告雖否認上情，辯稱：系
    爭工程係由乙○○個人所承攬，與被告公司無關等語，然由施工平面圖明白記載
    營造者為被告公司，且被告公司亦經給付部份工程款，本件工程若非被告公司發
    包予原告公司，被告公司何須給付二百五十萬元之工程款予原告，又於八十八年
    間，乙○○為被告公司之法定代理人，代表公司為一切之意思表示，乃事理之常
    ，乙○○若係以個人名義為之，理當特別說明，復參酌證人劉建峰之證述內容，
    兩造於協商過程中，乙○○均係以被告公司法定代理人之身份出席，綜觀上情，
    本件工程應係被告公司轉包予原告公司無訛，被告所辯，係屬異於常態之情，既
    未能提出相關事證以實其說，自難採信為真實，則原告之前開主張，應堪置信。
四、從而，原告依承攬之法律關係，請求被告給付壹佰玖拾萬零柒佰肆拾伍元，及
    自起訴狀繕本送達翌日即九十年三月二十九日起至清償日止，按年息百分之五計
    算之利息，為有理由，應予准許。
五、兩造分別陳明願供擔保，聲請宣告假執行及免為假執行，經核均無不合，爰分別
    酌定相當擔保金額，准許之。
六、據上論結，本件原告之訴為有理由，依民事訴訟法第三百八十五條第一項前段、
    第七十八條、第三百九十條第二項、第三百九十二條，判決如主文。
中      華      民      國    九十      年      十      月    二十六    日
                              臺灣臺中地方法院民事第一庭
~B法      官  巫淑芳
如對本判決上訴，須於判決送達後廿日內向本院提出上訴狀


司法院資訊處製作；財團法人民間司法改革基金會備份。
